【裁判字號】    99,上易,182
【裁判日期】    990126
【裁判案由】    詐欺
【裁判全文】
臺灣高等法院刑事判決                 99年度上易字第182號
上  訴  人  臺灣士林地方法院檢察署檢察官
被      告  甲○○
上列上訴人因被告詐欺案件，不服臺灣士林地方法院98年度易字
第339號，中華民國98年11月16日第一審判決（起訴案號：臺灣
士林地方法院檢察署98年度偵字第2612號），提起上訴，本院判
決如下：
    主  文
上訴駁回。
    理  由
一、依刑事訴訟法第350條、第361條、第362條、第367條規定，
    不服地方法院之第一審判決而上訴者，須提出上訴書狀，並
    應敘明具體理由，為上訴必備之程式；其所提出之書狀未敘
    述上訴理由，或僅曾以言詞陳述上訴理由者，均應於上述期
    間屆滿後20日內補提理由書於第一審法院。第一審法院經形
    式審查，認逾期未補提上訴理由者，應定期間先命補正；逾
    期未補正者，為上訴不合法律上之程式，應以裁定駁回。倘
    已提出上訴理由，但所提非屬具體理由者，則由第二審法院
    以上訴不合法律上之程式，判決駁回。所謂具體理由，係指
    須就不服之判決為具體之指摘而言，必係依據卷內既有訴訟
    資料或提出新事實、新證據，指摘或表明第一審判決有何採
    證認事、用法或量刑等足以影響判決本旨之不當或違法，而
    構成應予撤銷之具體事由，始克當之（例如：依憑證據法則
    具體指出所採證據何以不具證據能力；或依憑卷證資料，明
    確指出所為證據證明力之判斷如何違背經驗、論理法則）；
    倘僅泛言原判決認定事實錯誤、違背法令、量刑失之過重過
    輕微，而未依上揭意旨指出具體事由；或形式上雖已指出某
    事由，然該事由不足以認為原判決因而有何不當或違法者（
    例如：對不具有調查必要性之證據，法院未依聲請調查亦未
    說明理由，或援用證據不當，但除去該證據仍應為同一事實
    之認定），皆難謂係具體理由，俾與第二審上訴制度旨在請
    求第二審法院撤銷、變更第一審不當或違法之判決，以實現
    個案救濟之立法目的相契合，並節制濫行上訴（最高法院97
    年度台上字第892號判決參照）。又第二審法院認為上訴書
    狀未敘述理由，依刑事訴訟法第367條但書規定，始應定期
    間命其補正。如認上訴書狀已敘述理由，但其理由非屬具體
    ，其所為上訴，即不符上訴之法定要件，自得逕行判決駁回
    ，無定期命補正問題（最高法院97年度台上字第3599號判決
    參照）。
二、本件原審經審理結果，認為被告甲○○前於民國94年間，因
    過失傷害案件，經判處有期徒刑3月，甫於94年11月11日易
    科罰金執行完畢。猶不知悔改，明知將自己或他人之帳戶提
    供不詳之人使用，依一般社會生活經驗，可得預見犯罪集團
    可將該帳戶用以詐取他人財物，致使被害人及警方追查無門
    ，竟仍不違其本意，與友人陳欣妤（另案判決確定）共同基
    於幫助詐欺之犯意，於97年1月21日前某日，向陳欣妤游說
    販賣銀行帳戶牟利。陳欣妤旋即於97年1月21日，至臺灣土
    地銀行（下稱土地銀行）士林分行申請開立第000000000000
    號帳戶後，將存摺、提款卡與密碼交予被告，由被告在臺北
    市中山區衣蝶百貨附近轉交予真實姓名年籍不詳綽號「阿開
    」之成年男子，並收取新臺幣（下同）6千元後轉交陳欣妤
    作為酬勞。嗣該男子所屬詐騙集團之不詳成員即意圖為自己
    不法之所有，佯以明水漾國際溫泉渡假村人員，分別於：(一)
    97年3月4日，致電丙○○，佯稱抽中浴缸用品設備，須先支
    付稅金，致丙○○陷於錯誤，於97年3月6日，在屏東縣琉球
    鄉○○路105號琉球郵局，依指示匯款6萬7,030元至陳欣妤
    上開帳戶內；(二)97年3月7日，致電乙○○，佯稱抽中獎項，
    須先支付稅金，致乙○○陷於錯誤，於97年3月7日，在高雄
    縣林園鄉○○○路200號合作金庫商業銀行林園分行及林園
    北路459號第一商業銀行（下稱第一銀行）林園分行，依指
    示分2次匯款6萬3,330元、5萬元至陳欣妤上開帳戶內；(三)97
    年3月10日，致電丁○○及戊○○，佯稱抽獎獲得三獎價值
    90萬元之德國進口家庭SPA套組，須先支付公證費，致丁○○及戊○○陷於錯誤，於同日分別在高雄市左營區○○○路
    338號土地銀行左營分行及新竹市○○路158號中國信託商業
    銀行新竹分行，依指示分別無摺存入2萬5,000元及匯款6萬4
    ,030元至陳欣妤上開帳戶內，旋遭提領一空。丙○○、乙○○、丁○○及戊○○等人事後發覺有異，方知受騙，並報警
    處理，嗣依陳欣妤於偵訊中供稱始循線查獲等情。係以上揭
    犯罪事實業經被告坦承不諱，並經被害人丙○○、乙○○、
    丁○○及戊○○指述、證人陳欣妤證述綦明，復有郵政跨行
    匯款申請書、合作金庫銀行匯款申請書回條聯及第一銀行匯
    款申請書回條、土地銀行存摺類存款憑條、中國信託商業銀
    行匯款申請書、土地銀行士林分行開戶基本資料及交易明細
    資料各1份在卷可稽。足認被告上開出於任意性之自白確與
    事實相符，洵堪採為認定事實之依據。因而認被告犯行明確
    ，據以判處被告共同幫助意圖為自己不法之所有，以詐術使
    人將本人之物交付，累犯，處有期徒刑3月，如易科罰金，
    以新臺幣1千元折算1日。並無違誤。
三、檢察官上訴意旨略以：犯罪行為人之品行、犯罪所生之危險
    或損害，為科刑時應注意審酌之事項，此觀諸刑法第57條第
    5款、第9款規定即明。本件被害人遭詐騙之金額共達新臺幣
    26萬餘元，被告迄未賠償被害人所受之損害，且又被告尚有
    賭博（90年7月26日經臺北臺北地方法院判科罰金1千元）、
    偽造文書（97年4月9日經臺灣板橋地方法院判處有期徒刑3
    月，減為有期徒刑1月15日）等前科，猶不知悔改，復犯本
    案之罪，足見被告素行不佳，原審所量處之刑度，顯難收懲
    儆之效，未臻妥適。
四、經查：量刑之輕重，係屬事實審法院依職權自由裁量之事項
    ，茍於量刑時，已依行為人之責任為基礎，而未逾越法定範
    圍，又未濫用其職權，即不得遽指為違法。原判決已審酌刑
    法第57條所規定「一切情狀」，並於判決理由具體記載被告
    因一時失慮，輕易提供銀行帳戶供他人掩飾犯罪所得使用，
    非但增加被害人尋求救濟之困難，造成社會人心不安，亦助
    長詐騙犯罪者之氣焰，使詐欺犯罪者得以順利取得詐欺所得
    之財物，危害財產交易安全及擾亂金融秩序，並斟酌被害人
    等遭詐騙之金額、被告犯後已坦承犯行，顯有悔意等情，予
    以量刑。既未逾越法定刑度，亦未濫用自由裁量之權限，刑
    度亦屬妥適，並無失之過於輕縱之情形，原審所為量刑核無
    不當或違法。檢察官提起上訴尚難謂已敘明具體理由。本件
    上訴不合法律上之程式，爰不經言詞辯論，逕以判決駁回。
據上論斷，應依刑事訴訟法第367條前段、第372條，判決如主文
。
中    華    民    國    99    年    1     月    26    日
                  刑事第十六庭  審判長法  官  陳晴教
                                      法  官  許增男
                                      法  官  王詠寰
以上正本證明與原本無異。
不得上訴。
                                      書記官  陳紀語
中    華    民    國    99    年    1     月    27    日


司法院資訊處製作；財團法人民間司法改革基金會備份。
